【裁判字號】    92,上訴,889
【裁判日期】    920916
【裁判案由】    毒品危害防制條例
【裁判全文】
臺灣高等法院臺中分院刑事判決                    九十二年度上訴字第八八九號
    上  訴  人  臺灣台中地方法院檢察署檢察官
    被      告  乙○○
    選任辯護人  張居德
右上訴人因毒品危害防制條例案件，不服臺灣台中地方法院九十二年度訴字第四一八
號中華民國九十二年三月二十六日第一審判決（起訴案號：臺灣台中地方法院檢察署
九十一年度偵字第二三一七四號），提起上訴，本院判決如左：
    主      文
原判決撤銷。
乙○○販賣第一級毒品，未遂，處有期徒刑柒年。扣案之海洛因共肆包（淨重壹點貳
陸公克）沒收銷燬之。0000000000號行動電話壹具沒收。
    事      實
一、乙○○素行不佳，前曾有施用毒品及麻醉藥品管理條例等犯罪前科，均經執行完
    畢（不符合累犯之規定）。緣王宏明於民國（下同）九十一年十一月二十七日上
    午九時四十二分許，向台中縣警察局清水分局自首其涉嫌搶奪及施用毒品等犯行
    （另案偵辦），其因施用毒品導致窮困潦倒，願主動協助查緝販賣第一級毒品海
    洛因給其之乙○○，該分局偵查員甲○○為誘捕乙○○，乃授意王宏明打電話與
    乙○○聯繫，佯稱欲向乙○○購買海洛因，王宏明遂於同日上午十時十四分至十
    五分許，以0000000000號行動電話打給乙○○所持有之000000
    0000號行動電話聯繫，表示欲向乙○○購買價值新臺幣（下同）四千元之海
    洛因，乙○○乃意圖營利，應允販賣價值四千元之海洛因給王宏明，雙方並約定
    於同日上午十時三十分許，在台中縣梧棲鎮○○路○段「中正國小」前交易，屆
    時乙○○攜帶一包海洛因（淨重零點六三公克）前往上開「中正國小」前，甫交
    付予王宏明時，旋即為在場埋伏之甲○○偵查員當場查獲，並扣得該包海洛因。
    嗣警方並於同日上午十一時餘，前往台中縣梧棲鎮○○路○段九二一之三號乙○
    ○之居住處搜索，查扣海洛因三包（合計淨重零點六三公克）。
二、案經台中縣警察局清水分局報告台灣台中地方法院檢察署檢察官偵查起訴。
    理      由
一、訊據被告乙○○坦承證人王宏明於前開時間有打上開0000000000號行
    動電話給伊，並與伊約定在台中縣梧棲鎮○○路○段「中正國小」前見面，嗣雙
    方見面後伊有交付一包海洛因給王宏明，警方另在伊上開居住處搜索查扣三包海
    洛因等事實不諱，惟矢口否認有販賣第一級毒品之犯行，辯稱：王宏明打上開行
    動電話給伊係與伊約定一起出錢去向綽號叫「蝦仔」之人購買毒品，至伊交付給
    王宏明之海洛因一包係伊與王宏明合資購買而要交給王宏明的，並非伊販賣給王
    宏明的。至另查扣之海洛因三包係伊買來供自己施用云云。惟查證人王宏明於警
    訊時證稱：「我向乙○○購買海洛因都是打他手機0000000000，再約
    交易。」、「（問：今二十七日警方在何時？何地查獲何物？）是我約乙○○要
    向他購買四千元海洛因，於九十一年十一月二十七日上午十時三十分，在台中縣
    梧棲鎮○○路○段中正國小前交易時為警方當場查獲，並查扣海洛因一包約零點
    九公克。」、「因為我施用毒品向警方自首，願意配合警方查緝毒品上游，所以
    我用行動電話0000000000打乙○○電話0000000000向他購
    買毒品並約在中正國小前進行交易。」、「（問：你如何知道乙○○有販賣毒品
    ？）因彼此認識，有天在路上遇到，他知道我有施用毒品，主動留電話0000
    000000，叫我以後可以向他買毒品。」、「乙○○將毒品交給我，警方立
    即向前逮捕‧‧‧」各等語（見偵查卷第二十頁）。於偵查中結證稱：「我之前
    向警察自首搶米酒及施用海洛因，警察向我說看我是向何人買毒品，要我將他約
    出來。」、「（問：你是向何人買海洛因？）與我一起被抓的乙○○。當天我以
    刑事組長借我的電話0000000000，打給他的0000000000電
    話，向他表示要購買五千元的東西，他說現在四千元就有了。我們約在中正國小
    見面。」、「（問：警察查獲時被告是否已經將毒品交給你了？）是。」、「以
    前零點九公克價錢是五千元，份量與這次查獲的量一樣，但這次我打給他他說只
    要四千元就有了。」各等語（見偵查卷第五四頁至第五五頁）。於原審結證稱：
    「因為我搶了超商，我去自首，警察看到我的手上有注射海洛因的痕跡，所以警
    察有問我說我的毒品那裡來的，我告訴他說我向乙○○買的」、「（問：當天你
    在電話中如何告訴乙○○？）我說我要五千元的東西，他回答我說現在沒有那麼
    貴四千元就夠了，那時候打電話的時候就是跟警察一起在車上，我是用警察的行
    動電話打的，打完電話之後我與警察就一起到中正國小那裡去，大概車程十幾分
    鐘，我們先到，我在國小外面等他，等了約不到十分鐘，乙○○就來了，我就拿
    錢給他，他把毒品交給我，警察就上來查獲。」、「（問：是否知道綽號叫做蝦
    仔的人？）不知道。」各等語（見原審卷第四九頁至第五十頁、第五二頁）。（
    二）證人甲○○於原審調查時結證稱：「本件是我查獲的，當初有一個嫌犯王宏
    明向我們自首搶奪案件，他說因為他被毒品所害，沒有錢所以去搶超商，當時他
    說他願意把他向何人買毒品供出來，所以才會查獲這件，王宏明以警方的行動電
    話打被告的行動電話，當時王宏明有說他認識被告，他用電話把被告約出來。電
    話的內容大概是講說要買毒品」、「我們到達約定的地點後，王宏明先下車，約
    下車十分鐘左右被告才出現，被告當時是騎機車過來，我們過去的時候，王宏明
    手上已有毒品」各等語（見原審卷第七八頁）。於本院調查時亦到庭結證稱：「
    我是台中縣警察局清水分局偵查員，本案是我承辦的，本件是王宏明向我們自首
    後，他說要檢舉前手，我拿我的行動電話給王宏明，打給賣毒品的人，假裝要買
    毒洛因。當時王宏明約被告乙○○出來後，被告已交付一包海洛因給王宏明，王
    宏明他是假裝要以四千元向被告乙○○買海洛因，後來我們同仁有在被告家中查
    獲三包海洛因」等語（見本院卷第三九頁至第四０頁）。（三）至被告雖另辯稱
    其一包海洛因係以六千元購買，賣海洛因給王宏明，並未賺錢云云。但查販賣第
    一級毒品海洛因係屬死刑或無期徒刑之罪，苟並無利益可圖，衡情被告應無甘冒
    重典鋌而走險之理，益見被告主觀上應具有營利之意圖甚明。（四）又上開00
    00000000號行動電話確係被告所持有，該電話於九十一年十一月二十七
    日上午十時十四分至同日上午二十一分許，確有與0000000000號行動
    電話通話三次，亦有遠傳電信股份有限公司便函及通聯紀錄等各一份附卷可憑（
    見偵查卷第七一頁至第七二頁）。（五）至證人王宏明於偵查供稱上開海洛因係
    其與被告合買云云，於原審供稱係其委託被告購買海洛因云云，核與證人王宏明
    前開所供不符，應係事後迴護被告之詞，不足憑採。另證人王宏明於警訊時之上
    開證詞，雖與其於原審九十二年三月十二日審判時所供不符，但因其上開警訊之
    陳述較為可信，且該證詞為證明被告犯罪事實存否所必要，故得為證據，附此敘
    明。（六）此外並有扣案之上開海洛因共四包及0000000000號行動電
    話一具等足稽，而該四包海洛因經送請法務部調查局鑑定結果均含有海洛因成分
    ，亦有該局鑑定通知書影本二份在卷可按（見本院卷第四四頁、第四七頁）。至
    被告於偵查及原審雖另辯稱警方於被告前開居住處所查扣之上開三包海洛因中有
    二包葡萄糖云云，但該三包經送請法務部調查局鑑定結果均含有海洛因成分，已
    如前述，是被告此部分所辯並不足取。（七）綜上所述，足證被告上開所辯顯係
    飾卸之詞，不足採信。是罪證明確，其犯行堪以認定。又證人陳美龍（即被告之
    胞姐）於原審證稱其曾於案發前一、二日共借給被告二十萬元等語，縱令屬實，
    惟並不影響本件被告犯罪之成立，併此敘明。
二、查本件王宏明為配合警方辦案，佯稱欲向被告購買價值四千元之海洛因而打電話
    與被告聯繫，雖王宏明無實際購買毒品之真意，但被告既有販毒之故意，且依約
    攜帶上開海洛因一包前往交付，即已著手實施販毒之行為，惟王宏明原無購買毒
    品之意思，其虛與被告買賣毒品，意在協助警方辦案，以求人贓俱獲，故形式上
    被告與王宏明縱已互為交付毒品及價金，但因警方埋伏在旁，伺機逮捕，事實上
    其二人不能真正完成買賣毒品之行為，故被告應僅論以販賣毒品未遂罪（最高法
    院八十五年度第四次刑事庭會議決議參照）。核被告所為，係犯毒品危害防制條
    例第四條第五項、第一項之販賣第一級毒品未遂罪。公訴人認係成立同條例第一
    項之既遂犯，尚有誤會。至被告販賣前之持有第一級毒品行為，已為販賣之高度
    行為所吸收，不另論罪。又被告係未遂犯，並依法減輕其刑。原審疏未詳予審究
    ，遽認被告係受王宏明委託而購買海洛因，僅成立幫助施用第一級毒品罪，而幫
    助施用第一級毒品罪與販賣第一級毒品罪之社會基本事實並不相同，無法變更起
    訴法條而逕予判決，爰為無罪之判決，自有違誤。檢察官上訴意旨執此指摘原判
    決不當，非無理由，應由本院將原判決予以撤銷改判。爰審酌被告素行不佳，前
    曾有施用毒品及麻醉藥品管理條例等犯罪前科（有台灣高等法院被告全國前案紀
    錄表足按）及其犯罪之動機、目的、手段、所生危害、犯後態度等一切情狀，量
    處被告如主文第二項所示之刑，以示懲儆。又扣案之上開四包海洛因係查獲之毒
    品，應依毒品危害防制條例第十八條第一項前段之規定沒收銷燬之。扣案之上開
    0000000000號行動電話一具，係供被告販賣第一級毒品所用之物，應
    依同條例第十九條第一項之規定宣告沒收。至另扣案之第二級毒品安非他命一包
    （毛重○˙三公克）、安非他命吸食器圓頭玻璃管二支、第一級毒品海洛因殘渣
    夾鏈袋六個等物，因與本案販賣第一級毒品無涉，故不於本案宣告沒收銷燬或宣
    告沒收。又證人王宏明於偵查時雖陳稱案發當天其已交付三千元之價款予被告，
    但為被告所否認（見原審卷第五二頁），且證人甲○○亦結證稱王宏明並未交付
    價金予被告（見原審卷第七九頁），參以台中縣警察局清水分局扣押物品目錄表
    亦無查扣現金之記載，是尚難認被告已有販賣第一級毒品所得，故不予宣告沒收
    。均附此說明。
三、據上論結，應依刑事訴訟法第三百六十九條第一項前段、第三百六十四條、第二
    百九十九條第一項前段、毒品危害防制條例第四條第一項、第五項、第十八條第
    一項前段、第十九條第一項、刑法第十一條前段、第二十六條前段，判決如主文
    。
本案經檢察官丙○○到庭執行職務。
中      華      民      國      九十二  年      九      月      十六    日
                                臺灣高等法院臺中分院刑事第八庭
                                      審判長法  官  羅  得  村
法  官  陳  毓  秀
                                            法  官  劉  榮  服
右正本證明與原本無異。
如不服本判決應於收受送達後十日內向本院提出上訴書狀，其未敘述上訴之理由者並
得於提起上訴後十日內向本院補提理由書（均須按他造當事人之人數附繕本）。
                                            書記官  陳  俞  豪
中      華      民      國      九十二  年      九      月      十七    日
附錄論罪條文：
毒品危害防制條例第四條：
第一項：製造、運輸、販賣第一級毒品者，處死刑、無期徒刑，處無期徒刑者，得併
科新台幣一千萬元以下罰金。
第五項：前四項之未遂犯罰之。
                                                                        Ａ


司法院資訊處製作；財團法人民間司法改革基金會備份。
